臺灣板橋地方法院刑事判決　　　　　　　100年度訴字第659號
公　訴　人　臺灣板橋地方法院檢察署檢察官
被　　　告　溫經緯
上列被告因違反毒品危害防制條例案件，經檢察官提起公訴（10
0 年度毒偵字第1602號），本院判決如下：
    主  文
溫經緯施用第一級毒品，累犯，處有期徒刑壹年捌月。
    事  實
一、溫經緯前因施用毒品案件，經本院以九十六年度毒聲字第六
    ○三號裁定送觀察、勒戒後，因認有繼續施用毒品之傾向，
    復經本院以九十六年度毒聲字第一五九五號裁定送強制戒治
    ，於民國九十七年六月十三日因認無繼續戒治必要而釋放出
    所，並由臺灣板橋地方法院檢察署檢察官於九十七年七月二
    日以九十七年度戒毒偵字第三四三號為不起訴處分確定。另
    因賭博案件，經本院以九十七年度易字第二九○四號刑事判
    決判處有期徒刑三月，於九十八年二月二日判決確定，嗣於
    九十八年四月二十三日易科罰金執行完畢（本件構成累犯）
    。詎其猶不知悔改，於前開強制戒治執行完畢釋放後五年內
    ，竟又基於施用第一級毒品海洛因及第二級毒品甲基安非他
    命之犯意，於九十九年十月六日下午三時許，在新北市石碇
    區某處車內，以將海洛因及甲基安非他命同時置於鋁箔紙上
    混合燒烤施用（起訴書載為於九十九年十月七日上午十時二
    十分許為警採尿回溯二十六小時內之某時，在不詳地點，施
    用第一級毒品海洛因一次，另於九十九年十月五日下午三時
    許，在新北市○○區○路段車內，施用第二級毒品甲基安非
    他命一次）。嗣因其另涉製造毒品案件，於九十九年十月七
    日凌晨零時五十分許，在新北市○○區○○路二段十四公里
    處，為警拘獲，並採集其尿液送驗而偵悉上情。
二、案經內政部警政署保安警察第三總隊第一大隊報告臺灣板橋
    地方法院檢察署檢察官偵查起訴。
    理  由
一、前揭事實業據被告溫經緯於本院審理中自白不諱，且查：
（一）被告經採尿送驗結果，係呈嗎啡及甲基安非他命陽性反應
      ，且嗎啡濃度數值高達七萬一千四百ng/mL 等情，有法務
      部調查局九十九年十一月三日調科壹字第○九九○○四八
      三○四○號鑑定書、採取尿液真實姓名對照表、法務部調
      查局一百年四月十一日調科壹字第一○○○○一三九二五
      ○號函、本院辦理刑事案件電話記錄查詢表各一份在卷可
      稽（見臺灣桃園地方法院檢察署九十九年度毒偵字第六四
      九五號偵查卷第九頁、第十頁、本院卷第二十八頁、第二
      十九頁）。
（二）又海洛因施用入人體後水解還原成嗎啡，再循嗎啡之代謝
      方式排出體外，業據行政院衛生署藥物食品檢驗局以七三
      藥檢壹字第○三○二二一號函說明綦詳，且尿液中能否驗
      出嗎啡陽性反應，與其投與量、投與途徑、採尿時間、個
      人體質及檢測方法之靈敏度有關，國外曾有文獻報導注射
      六毫克之海洛因鹽酸鹽，其代謝物嗎啡之平均可檢出時限
      約為二十六小時，亦經行政院衛生署藥物食品檢驗局於八
      十一年九月八日以（八一）藥檢壹字第八一一四八八五號
      函釋明在案。而甲基安非他命經口服投與後，約百分之七
      十於二十四小時內自尿中排出，約百分之九十於九十六小
      時內自尿中排出，由於目前國內尿液中甲基安非他命之檢
      驗僅為鑑定其是否呈陽性反應，尚未定其含量，且甲基安
      非他命成分之檢出與其投與方式、投與量、個人體質、採
      尿時間與檢測儀器之精密度等諸多因素有關，因此僅憑尿
      液中呈甲基安非他命陽性反應，並無法確實推算吸食時間
      距採集時間之長短，惟依上述資料推斷，最長可能不會超
      過四日即九十六小時，此經行政院衛生署藥物食品檢驗局
      於八十一年二月八日以（八一）藥檢壹字第○○一一五六
      號函釋明在案。
（三）前揭尿液檢驗報告載明係以GC/MS （即氣相層析質譜儀分
      析法）方法作為確認檢驗之方式，而該方法之原理係檢品
      經氣化後，通過層析管分離純化，再將純化後之成分循序
      送入質譜儀做個別鑑定。因質譜儀所測定之圖譜，在化學
      上被公認具有指紋特性，故可據以完全判定該檢品係為何
      種化合物。是以氣相層析質譜儀（GC/MS ）作藥物及其代
      謝產物之定性及定量分析，幾乎不會有偽陽性反應產生，
      此經台北榮民總醫院於八十三年四月七日以八三北總內字
      第三○五九號函釋明在案。
（四）甲基安非他命或海洛因大多分開使用，惟於下列情況會有
      混用：１、有些海洛因使用者喜好加入甲基安非他命以增
      加其舒暢感覺；２、原先使用甲基安非他命者開始嘗試使
      用海洛因時；３、有些海洛因成癮者偶而會施用安非他命
      來消除海洛因戒斷時出現之不舒服症狀；４、有些海洛因
      販毒者加入甲基安非他命以增加其重量。這兩種藥物同時
      施用不會引起排斥，甚至在欣快感方面有被加強的可能。
      此亦經行政院國軍退除役官兵輔導委員會臺北榮民總醫院
      於九十三年五月十一日以北總內字第○九三○○二三三七
      二號函釋在案。是被告所稱：將海洛因和甲基安非他命同
      時置於鋁箔紙上混合燒烤施用等語，尚非無據。準上，被
      告之尿液經以氣相層析質譜儀分析法檢驗，既係呈嗎啡及
      甲基安非他命陽性反應，顯見被告應有在前揭犯罪時間同
      時施用第一級毒品海洛因及第二級毒品甲基安非他命之行
      為甚明。
（五）被告前因施用毒品案件，經本院以九十六年度毒聲字第六
      ○三號裁定送觀察、勒戒後，因認有繼續施用毒品之傾向
      ，復經本院以九十六年度毒聲字第一五九五號裁定送強制
      戒治，於九十七年六月十三日因認無繼續戒治必要而釋放
      出所，並由臺灣板橋地方法院檢察署檢察官於九十七年七
      月二日以九十七年度戒毒偵字第三四三號為不起訴處分確
      定，有上開不起訴處分、臺灣高等法院被告前案紀錄表各
      一份在卷可按，是被告於前揭強制戒治期滿後，五年內再
      犯本件施用第一級、第二級毒品，事證明確，前開犯行堪
      以認定，應予依法論科。
二、查海洛因、甲基安非他命分屬毒品危害防制條例第二條第二
    項第一款所規定之第一級毒品及同條項第二款所規定之第二
    級毒品，核被告所為，係犯毒品危害防制條例第十條第一項
    施用第一級毒品罪及同條第二項施用第二級毒品罪。被告持
    有毒品，復進而施用，其持有毒品之低度行為，為施用毒品
    之高度行為所吸收，均不另論罪。被告同時施用第一級毒品
    海洛因及第二級毒品甲基安非他命，係以一行為同時觸犯上
    開二罪，為想像競合犯，依刑法第五十五條之規定，應從重
    依施用第一級毒品罪論處。公訴意旨認上開二罪應分論併罰
    ，容有誤會。又被告有如前述刑事科刑及執行情形，有上開
    臺灣高等法院被告前案紀錄表一份在卷為佐，其受有期徒刑
    執行完畢，於五年內故意再犯本件最重本刑為有期徒刑以上
    之罪，為累犯，應依刑法第四十七條第一項規定，加重其刑
    。爰審酌被告施用毒品，足以戕害其身心，滋生其他犯罪，
    惡化治安，嚴重損及公益，且被告前曾犯施用毒品罪，業經
    觀察、勒戒、強制戒治執行完畢，仍未戒斷其施用毒品之惡
    習，竟再為本件施用毒品犯行，參以其尿液代謝出之嗎啡檢
    驗數值高達七萬一千四百ng/mL ，相較於鴉片類毒品閾值為
    一百ng/mL （見上開法務部調查局鑑定書），益見其施用之
    海洛因量非低，毒癮頗深，及其犯後一再飾詞否認施用第一
    級毒品海洛因，於本院審理中始坦承犯行，兼衡其施用毒品
    行為於本質上係屬自我戕害行為，反社會性之程度應屬較低
    等一切情狀，量處如主文所示之刑，以資懲儆。
據上論斷，應依刑事訴訟法第二百九十九條第一項前段，毒品危
害防制條例第十條第一項、第二項、第二十三條第二項，刑法第
十一條前段、第四十七條第一項、第五十五條，判決如主文。
本案經檢察官陳宣每到庭執行職務。
中    華    民    國   100    年    6     月    15    日
                  刑事第八庭    審判長法  官  陳  鴻  清
                                      法  官  賴  彥  魁
                                      法  官  劉  安  榕
以上正本證明與原本無異
如不服本判決，應於判決送達後10日內敘明上訴理由，向本院提
出上訴書狀（應附繕本），上訴於臺灣高等法院；未敘述上訴理
由者，應於上訴期間屆滿後20日內向本院補提理由書（均須按他
造當事人之人數附繕本），切勿逕送上級法院。
                                      書記官  陳  盈  真
中    華    民    國   100    年    6     月    15    日
附錄本案論罪科刑法條全文：
毒品危害防制條例第10條
施用第一級毒品者，處六月以上五年以下有期徒刑。
施用第二級毒品者，處三年以下有期徒刑。